臺灣彰化地方法院北斗簡易庭民事判決
111年度斗簡字第201號
原      告  黃美玲
被      告  顏惠青
訴訟代理人  陳義農
上列當事人間因過失傷害案件，經原告提起刑事附帶民事訴訟請
求損害賠償，經本院刑事庭以111年度交簡附民字第18號裁定移
送前來，本院於民國111年8月16日言詞辯論終結，判決如下：
    主    文
被告應給付原告新臺幣貳拾伍萬陸仟陸佰貳拾元及自民國一一一
年二月二十四日起至清償日止，按週年利率百分之五計算之利息
。
原告其餘之訴駁回。
本判決得假執行；被告如以新臺幣貳拾伍萬陸仟陸佰貳拾元為原
告預供擔保後，得免為假執行。
原告其餘假執行之聲請駁回。
    事實及理由
一、按訴狀送達後，原告不得將原訴變更或追加他訴，但擴張或
    減縮應受判決事項之聲明者，不在此限，又此規定於簡易訴
    訟程序仍適用之。民事訴訟法第255條第1項第3款、第436條
    第2項定有明文。本件原告原以刑事附帶民事起訴狀，聲明
    請求被告應給付原告新臺幣（下同）607,000元，及自刑事
    附帶民事起訴狀繕本送達被告翌日起至清償日止，按年息5%
    計算之利息；嗣於本院民國111年4月20日言詞辯論期日，撤
    回機車修理費用之請求，減縮為變更聲明為被告應給付原告
    589,400元，及自刑事附帶民事起訴狀繕本送達被告翌日起
    至清償日止，按年息5%計算之利息；核原告上開訴之變更，
    係屬減縮應受判決事項之聲明，合於上揭規定，應予准許。
二、原告主張：
(一)被告於110年1月20日上午7時29分許，駕駛車牌號碼0000-00
    號自用小貨車，沿彰化縣二林鎮東華里路中巷由北往南行駛
    ，行經巷中路口時，因未注意右方來車，致撞擊沿巷中巷由
    西往東行駛，由原告所騎乘之車牌號碼000-0000號普通重型
    機車，致原告人、車倒地，受有右肩峰鎖骨韌帶脫臼、喙突
    鎖骨韌帶受傷、第1、2腰椎右側橫突骨折、頭部外傷、臉部
    擦傷、左手腕擦傷、右上第一小臼齒及第二小臼齒、左上第
    一小臼齒及第二小臼齒、第二大臼齒、左下第一小臼齒斷裂
    及搖晃等傷害(下稱系爭傷害)。
(二)被告因本件過失傷害案件，經本院刑事簡易判決處刑，被告
    犯過失傷害罪，處拘役40日，如易科罰金，以1,000元折算1
    日。
(三)原告請求被告就下列項目負損害賠償責任：
  1.醫療費用：原告至二林基督教醫院、大眾牙醫接受治療，支
    出醫療費用6,600元。
  2.牙齒假牙費用：原告至大眾牙醫診所施作活動假牙及植牙，
    支出38,000元。
  3.看護費用：原告因系爭傷害需專人看護，原告請配偶曾政雄
    看護，支出看護費用72,000元。
  4.交通費用：原告至醫院就診，支出交通費用10,800元。
  5.不能工作損失：原告因系爭傷害受有工作損失162,000元。
  6.精神慰撫金：原告因本件車禍事故，身體及精神痛苦不可言
    諭，請求被告賠償精神上損害賠償300,000元。
  7.上開金額合計589,400元。
(四)爰依民法侵權行為損害賠償法律關係，請求被告賠償上開金
    額。並聲明：㈠被告應給付原告148萬2,731元及自刑事附帶
    民事起訴狀繕本送達被告翌日（即110年9月26日）起至清償
    日止，按年息5%計算之利息。㈡願供擔保請准宣告假執行。
三、被告則以：被告有意願與原告和解，但雙方金額差距過大，
    所以無法成立。
四、本院之判斷：
(一)原告主張被告於前揭時、地駕駛車牌號碼0000-00號自用小
    貨車，撞擊原告騎乘之車牌號碼000-0000號普通重型機車，
    致原告受有系爭傷害等情，業據其提出診斷證明書等件為證
    ，且為被告所未不爭執，堪信原告之主張為真實。
(二)按因故意或過失，不法侵害他人之權利者，負損害賠償責任
    ；汽車、機車或其他非依軌道行駛之動力車輛，在使用中加
    損害於他人者，駕駛人應賠償因此所生之損害；不法侵害他
    人身體、健康者，對於被害人因此喪失或減少勞動能力，或
    增加生活上之需要時，應負損害賠償責任。民法第184條第1
    項前段、第191條之2前段、第193條第1項分別定有明文。被
    告就本件車禍之發生應負過失責任，自應對原告所受損害負
    賠償之責。茲就原告本件請求賠償之項目及金額，判斷如下
    ：
  ⒈醫療費用：原告主張至大眾牙醫診所就診，業據其提出門診
    醫療收據8紙合計800元；另至二林基督教醫院就診，業據其
    提出住院及門診收據18紙合計5,829元，上開金額合計6,629
    元，原告僅請求6,600元，自應准許。
  2.牙齒假牙費用：原告主張因本件車禍事故受有右上第一小臼
    齒及第二小臼齒、左上第一小臼齒及第二小臼齒、第二大臼
    齒、左下第一小臼齒斷裂及搖晃等傷害，均為本件車禍事故
    所致之傷勢，此有二林基督教醫院可憑，此部分至大眾牙醫
    診所就診項目為活動假牙膺復及植牙膺復，下顎部分活動假
    牙、上顎全口活動假牙治療，支出38,000元，此亦有大眾牙
    醫診所蓋章後之診斷書、免用統一發票蓋章可據，應予准許
    。
  3.看護費用：按親屬代為照顧被害人之起居，固係基於親情，
    但親屬看護所付出之勞力並非不能評價為金錢，雖因二者身
    分關係而免除被害人之支付義務，惟此種基於身分關係之恩
    惠，自不能加惠於加害人。故由親屬看護時雖無現實看護費
    之支付，仍應認被害人受有相當於看護費之損害，得向上訴
    人請求賠償，始符公平原則（最高法院94年度台上字第1543
    號判決意旨參照）。原告主張出院後請配偶曾政雄照顧，故
    請求看護費用72,000元。爰審酌原告因本件交通事故所受右
    肩峰鎖骨韌帶脫臼、喙突鎖骨韌帶受傷、第1、2腰椎右側橫
    突骨折、頭部外傷、臉部擦傷、左手腕擦傷等傷勢，傷勢並
    非輕微，且醫囑僅註明專人照顧之時間為一個月，故本院認
    原告得請求之看護費用時間為一個月；而現今社會一般照護
    病人之市場行情，約為1,000元至3,000元不等之金額，惟原
    告配偶曾政雄並非專業照顧工作人員，係因原告因偶發原因
    致需從事此看護工作，故其工作時間、勞力支出、專業能力
    顯難認與一般全職專業看護人員相當，本院認應以每日2,00
    0元計算，始為合理。原告應可請求看護費用為60,000元（
    計算式：2,000元×30日＝60,000元)為適當，逾此部分應予駁
    回。
  4.交通費用：原告主張因系爭傷害至醫院就診，共支出交通費
    用10,800元云云。惟原告並未提出任何單據說明交通費用係
    於何時支出、所支出項目係至何地就診所花費；再者，如請
    求計程車開立單據亦非不能或難以證明，意即本院認原告如
    何赴醫院就診並未證明，或為家人載送、或為搭乘大眾運輸
    工具、或為自行開車或騎乘機車，此部分均未經原告證明且
    無任何收據，是原告此部分之請求核非有據，應予駁回。
  5.不能工作損失：
　⑴原告不能工作之期間：原告主張因系爭傷害受有工作損失162
    ,000元，並提出全有織造廠股份有限公司在證明為證，惟未
    提出請假單以證明不能工作之時間為何。本院依原告提出之
    二林基督教醫院診斷書，其上記載原告自110年1月20日車禍
    後入院接受治療6日，於出院後醫囑需專人照顧1個月、休養
    4個月，另於110年3月27日拔掉骨釘後，醫囑宜再休息至6月
    底，故原告不能工作之期間，應自110年1月20日起至110年6
    月30日至合計5又1/3月。
  ⑵原告每月平均工資：按勞動基準法第2條第3款規定，工資：
    指勞工因工作而獲得之報酬；包括工資、薪金及按計時、計
    日、計月、計件以現金或實物等方式給付之獎金、津貼及其
    他任何名義之經常性給與均屬之。而依原告所提出之全有公
    司111年1月至6日之薪資及獎金條，原告自111年1月至同年6
    月之每月收入分別為24,828元、25,607元、39,243元、41,3
    41元、38,088元、30,141元，依此計算原告每月平均薪資為
    33,208元。
　⑶故原告不能工作之損失為177,109元（計算式：33,208元×5又
    1/3月＝177,109元），而原告僅請求162,000元，應屬有據。
  6.精神慰撫金部分：按「慰撫金之賠償以人格權遭遇侵害，使
    精神上受有痛苦為必要，其核給之標準固與財產上損害之計
    算不同，然非不可斟酌雙方身分資力與加害程度，及其他各
    種情形核定相當之數額」，此有最高法院51年度台上字第22
    3號判決意旨可參。又慰撫金之賠償，其核給之標準固與財
    產上損害之計算不同，然非不可斟酌雙方身分資力與加害程
    度以核定相當之數額。惟所謂相當，除斟酌雙方身份資力外
    ，尤應兼顧加害程度與其身體健康影響是否重大以為斷。末
    查，原告因被告之侵權行為而受有上開身體上之傷害，原告
    受有身體痛楚所帶來之煎熬，精神上勢必受有相當程度之痛
    苦，自無可疑，其依上開規定請求精神慰撫金，核屬有據。
    本院審酌原告學歷為高商畢業、任職於全有公司擔任作業員
    ，平均月薪約3萬元，已婚育有3名子女均已成年，名下有無
    財產，110年所得資料292,154元；被告學歷二專畢業、務農
    ，平均月薪每月3萬元，育有4名子女，2名已成年、2名尚未
    成年分別就讀國小3年級及國中1年級，名下有汽車2輛，110
    年無所得資料。此有言詞辯論筆錄、本院依職權調取兩造電
    子閘門資料在卷可憑。本院參以原告受有多處骨折之傷害，
    因本件車禍事故行動受有影響，痛苦不堪，審酌全辯論意旨
    ，原告請求被告賠償非財產上損害即慰撫金30萬元尚嫌過高
    ，本院認被告應賠償原告之慰撫金應以10萬元，核屬適當公
    允，逾此部分之請求，即不應准許。
  7.小結，原告本得向被告請求之金額為366,600元（計算式：
    醫療費用6,600元＋牙齒假牙費用38,000元＋看護費用60,000
    元＋交通費用0元＋不能工作損失162,000元＋精神慰撫金100,0
    00元＝366,600元）。　
(三)再按民法第217條第1項規定：「損害之發生或擴大，被害人
    與有過失者，法院得減輕賠償金額，或免除之。」，本件原
    告駕駛普通重型機車，行經焦號誌交岔路口，疏未減速慢行
    ，作隨時停車之準備，為肇事次因。被告駕駛自用小客車，
    行至無號誌交岔路口，左方車未暫停讓右方車先行，為肇事
    主因。有卷附交通部公路總局臺中區監理所彰化縣區車輛行
    車事故鑑定會彰化縣區0000000案鑑定意見書在卷可證，是
    原告疏忽騎乘機車行為，係就本件損害之發生與有過失甚明
    ，經考量兩造過失之輕重，認原告應負30%過失責任，適用
    過失相抵之法則，減輕被告賠償金額70%，故被告應賠償原
    告之金額應核減為256,620元（計算式：366,600元×70%＝256
    ,620元）。
五、綜上所述，原告基於侵權行為之法律關係，請求被告應給付
    256,620元，及自刑事附帶民事起訴狀繕本送達翌日即自111
    年2月24日起至清償日止，按週年利率5%計算之利息，為有
    理由，應予准許。逾此部分之請求為無理由，應予駁回。
六、本判決原告勝訴部分係就民事訴訟法第427條訴訟適用簡易
    程序所為被告部分敗訴之判決，依同法第389條第1項第3款
    規定，應依職權宣告假執行。並依同法第392條第2項之規定
    ，依職權宣告被告預供擔保後得免為假執行。原告敗訴部分
    ，因訴之駁回而失所依附，併予駁回。
七、本件事證已臻明確，兩造其餘攻擊防禦方法及所提證據，核
    與判決結果不生影響，爰不逐一論述，併此敘明。
八、本件原係刑事附帶民事訴訟，而由本院刑事庭移送前來，依
    法不需徵收裁判費，且至本件言詞辯論終結時，亦未發生其
    他訴訟費用，故無須核定兩造訴訟費用負擔之金額，附此敘
    明。
中　　華　　民　　國　　111 　年　　8 　　月　　30　　日
        　　　　　北斗簡易庭  法  官  丁兆嘉　　　　　　
以上正本係照原本作成。
如不服本判決，須於判決送達後20日內，向本院提出上訴狀。（
須按他造當事人之人數附繕本）。如委任律師提起上訴者，應一
併繳納上訴審裁判費。
中　　華　　民　　國　　111 　年　　8 　　月　　30　　日
                              書記官  張莉秋